臺灣板橋地方法院刑事判決　　　　　　 95年度訴字第644號
公　訴　人　臺灣板橋地方法院檢察署檢察官
被　　　告　陳財生
　　　　　　乙○○
　　　　　　　　　　　2樓
共　　　同
選任辯護人　楊嘉馹律師
上列被告因殺人未遂案件，經檢察官提起公訴（94年度偵字第65
77號、94年度偵續字第284 號），本院判決如下：
    主  文
陳財生、乙○○共同傷害人之身體，各處有期徒刑壹年貳月，均
減為有期徒刑柒月。扣案殺雞刀壹把沒收。
    事  實
一、陳財生因故與甲○○發生爭執，心生不滿，竟夥同其弟乙○
    ○及另一不詳姓名年籍之成年男子，共同基於傷害之犯意聯
    絡，於民國93年12月15日13時3 分許，在臺北縣泰山鄉○○
    路212 號公有市場內，由陳財生持球棒，乙○○持陳財生所
    有之殺雞刀1 把，該不詳姓名年籍之成年男子則以徒手，共
    同毆打甲○○，致甲○○受有背部、腰部、腳部多處挫傷後
    ，乙○○即持殺雞刀刺入甲○○之右側胸口，致甲○○受有
    右側胸口穿刺傷、右側橫隔膜及肝臟撕裂傷之刀傷。嗣為警
    循線查獲，並扣得前開殺雞刀一把。
二、案經甲○○訴由台北縣政府警察局新莊分局報告臺灣板橋地
    方院檢察署檢察官偵查起訴。
    理  由
一、被告乙○○於上揭時地持殺雞刀傷害告訴人甲○○之事實，
    業據被告乙○○於警訊、偵查及本院審理時供承不諱。訊據
    被告陳財生矢口否認有上揭傷害之犯行，辯稱：伊係在現場
    看到告訴人與乙○○在打架，伊去勸架云云。經查上揭事實
    ，業據告訴人甲○○於本院審理中結證：我與陳財生沒有什
    麼相處，只知道是同一市場的。後來因為公有市場開會發言
    ，發生爭執，他們認為我不對，所以後來我跟他道歉，以為
    事情就過了，後來聽市場人講，陳財生用這種理由不理我，
    我去問他，他也不理我，我發生事情那天我跟他講過之後我
    就上樓去了。我問陳財生，我們之間有小小的誤會，我說這
    種事我已經跟你道歉了，那麼久了還放在心上，當時經過二
    十分鐘他弟弟乙○○跟一個不認識的人過來市場樓下殺雞的
    坡道附近來找我，說我臭屁什麼，當時我走過去轉彎時就看
    見被告陳財生拿一支球棒，才口說臭屁什麼，乙○○當時就
    把藏在衣服裡面的刀子殺過來，我用左手去接刀子，我不敢
    放，手被割的流血，這時陳財生就拿棍棒從我頸部、腰部、
    腿部一直打，我不支倒地，後來不認識的那人用拳頭打我的
    頭，後來我就不支倒地。乙○○又拿刀子從我腋下右側附近
    插進去一下，刀子還在裡面扭轉。後來他們就跑掉了。後來
    我一直爬，爬到二樓步道有一個叫阿裕的人過來扶我等語甚
    詳（見本院95年8 月21日審判筆錄），核與目擊證人李建芳
    於偵查及本院審理中結證：當天一點多，在新莊做完生意，
    肚子很餓到泰山市場吃麵，剛好在免費停車場對面的車道就
    是斜坡處看到有人在打架，有人持木棍，看見甲○○那時他
    的手都是血，那實有兩個比較高一個比較矮的，比較高的那
    個人手上好像有拿好像刀的什麼東西的，其他的人拿木棍還
    是棒球棒，拿木棍的人一高一矮。我看到他們在打我不敢下
    去，打一打他們就走了，後來我就去吃麵了。當時我僅認識
    甲○○但是不熟。手上拿東西的我都不認識，市場很多人看
    到但是都不敢指認之情節大致相符（見偵續字第284 號卷第
    67頁、本院95年8 月21日審判筆錄），復有告訴人受傷之國
    立臺灣大學醫學院附設醫院診斷證明書一張在卷及殺雞刀一
    把扣案可憑，而告訴人係與被告陳財生有過節，與被告乙○
    ○未打過交道，無何過節，為告訴人所陳明，是如非被告陳
    財生授意，被告乙○○豈有無故持刀傷害告訴人之理。證人
    王明達於本院審理中結證：我看到陳財生開發財車回來，他
    們（指乙○○、甲○○）兩人就在那邊拉扯，我告訴陳財生
    ，你弟弟跟人家吵架，陳財生就趕緊去把弟弟拉開等語，核
    與事實不符，尚難採為被告陳財生有利之證據。被告陳財生
    上開所辯，核屬卸責之詞，洵不足採。事證明確，被告2 人
    犯行均堪認定。
二、核被告2 人所為，均係犯刑法第277 條第1 項之傷害罪。公
    訴人認被告2 人係涉犯刑法第271 條第2 項、第1 項之殺人
    未遂罪。按最高法院18年上字第1309號判例要旨以，殺人與
    傷害人致死之區別，應以有無殺意為斷，其受傷之多寡，及
    是否為致命部位，有時雖可藉為認定有無殺意之心證，究不
    能據為絕對標準。經查，告訴人於本院審理時陳稱：我與乙
    ○○沒有打過交道，我與陳財生因為那一次開會有一點過節
    ，案發當天，市場樓上有十幾個人，是在討論市場水電費的
    問題，我下樓去找陳財生，當時沒有看到乙○○，跟他講了
    二十幾分鐘，都沒有上來，後來我再下去，乙○○與另外一
    個人，叫我過去，要我跟陳財生談，乙○○就拿出尖刀，我
    要去搶，我左手去搶時裂開，陳財生與另外一名不知名之男
    子拿棍子打我頭，我就被刀子刺中一刀，我走到一半，有人
    看到我受傷，流很多血，問我被何人刺傷，就趕快把我送醫
    ，我被乙○○刺中一刀，當時我感到酸酸麻麻的，乙○○當
    時不是在殺雞，可能是陳財生打電話給乙○○，叫乙○○過
    來，與另外一個成年男子把我圍起來，一起打我，陳財生是
    拿棒球棒，另外一個成年男子是徒手等語。被告陳財生夥同
    被告乙○○及另一男子共同持刀毆打傷害告訴人，無非先前
    被告陳財生與告訴人會議中所生之過節而引發，究其彼此間
    並無何深仇大恨，被告2 人並無殺害告訴人之動機，且被告
    乙○○刺殺雞刀刺傷告訴人一刀後，亦無繼續追殺告訴人之
    情形。被告乙○○雖持殺雞刀刺入甲○○之右側胸口，致甲
    ○○受有右側胸口穿刺傷、右側橫隔膜及肝臟撕裂傷之刀傷
    。惟據國立台灣大學醫學院附設醫院函以，甲○○於93年12
    月15日從行政院衛生署台北醫院轉院至本院，當時心跳偏快
    ，且胸腔已引流800 Ｃ. Ｃ. 之血液，所幸血壓尚稱穩定，
    若在原醫療單位予以輸血及手術止血，應無生命危險，此有
    該院函一件在本院卷可按。足見被告2 人並無殺告訴人之犯
    意，公訴人認被告2 人涉犯刑法第271 條第2 項、第1項 之
    殺人未遂罪，尚有未洽，因基本社會事實相同，起訴法條應
    予變更。被告二人與該不詳姓名年籍之成年男子彼此間，有
    犯意聯絡及行為分擔，皆為共同正犯。被告2 人行為後，刑
    法於94年2 月2 日修正公布，並於95年7 月1 日施行，刑法
    第33條第5 款修正為主刑之種類：罰金新台幣一千元以上，
    以百元計算之。比較被告行為時刑法第33條第5 款主刑之種
    類：罰金銀元一元以上，就罰金之最低度以適用舊法對於被
    告2 人有利。爰審酌被告2 人犯罪之動機、目的、手段、所
    生損害、其品行智識程度、生活狀況、與被害人平日關係、
    犯罪後態度等一切情狀，各量處如主文所示之刑，以資懲儆
    。查被告2 人犯罪之時間，係在中華民國96年罪犯減刑條例
    減刑基準日96年4 月24日以前，爰依同條例第2 條第1 項第
    3 款減其刑期2 分之1 。扣案殺雞刀一把係被告陳財生所有
    ，供犯罪所用之物，依法沒收之。
據上論斷，應依刑事訴訟法第299 條第1 項前段、第300 條，刑
法第28條、第277 條第1 項、第38條第1 項第2 款，刑法施行法
第1 條之1 第1 項、第2 條前段，中華民國96年罪犯減刑條例第
2條 第1 項第3 款、第7 條，判決如主文。
本案經檢察官陳盈錦到庭執行職務。
中　　華　　民　　國　　96　　年　　7 　　月　　30　　日
                  刑事第三庭  審判長法　官  張  正  亞
                                    法  官  蕭  胤  瑮
                                    法  官  廖  怡  貞
上列正本證明與原本無異
如不服本判決，應於送達後10日內向本院提出上訴狀
                                    書記官　廖  美  紅
中　　華　　民　　國　　96　　年　　7 　　月　　30　　日
附錄本案論罪科刑法條全文：
中華民國刑法第277條
（普通傷害罪）
傷害人之身體或健康者，處3年以下有期徒刑、拘役或1千元以下
罰金。犯前項之罪因而致人於死者，處無期徒刑或7年以上有期
徒刑；致重傷者，處3年以上10年以下有期徒刑。
